臺灣宜蘭地方法院刑事判決　　　　　　　100年度訴字第148號
公　訴　人　臺灣宜蘭地方法院檢察署檢察官
被　　　告　宏準企業有限公司
被　　　告　嘉勝環境工程有限公司
兼 上二 人
代　表　人　簡水來
被　　　告　簡嘉宏
　　　　　　陳寶琴
共同選任辯護人　簡坤山律師
上列被告因違反政府採購法案件，檢察官提起公訴（99年度偵字
第4425號），被告準備程序中就被訴事實為有罪之陳述，經合議
庭裁定由受命法官獨任進行簡式審判程序後，檢察官聲請與被告
進行協商，經本院同意後，檢察官與被告於審判外進行協商，並
聲請改依協商程序而為判決，本院判決如下：
    主  文
簡水來、簡嘉宏共同犯政府採購法第八十七條第三項之妨害投標
罪，各處有期徒刑參月，如易科罰金，均以新臺幣壹仟元折算壹
日。均緩刑貳年，並應各向財團法人臺灣更生保護會宜蘭分會支
付新臺幣肆萬元。
陳寶琴共同犯政府採購法第八十七條第三項之妨害投標罪，處有
期徒刑參月，如易科罰金，以新臺幣壹仟元折算壹日。
宏準企業有限公司、嘉勝環境工程有限公司之代表人，均因執行
業務犯政府採購法第八十七條第三項之妨害投標罪，各科罰金新
臺幣伍萬元。
    事實及理由
一、犯罪事實：簡水來原係設於桃園縣楊梅市○○路549巷2之1
    號宏準企業有限公司（以下簡稱宏準公司）之實際經營者，
    其子簡嘉宏原為該公司之代表人，而其前妻陳寶琴（亦為簡
    嘉宏之母）則原為設於桃園縣楊梅市○○路○段七三二號嘉
    勝環境工程有限公司（以下簡稱嘉勝環境公司）之代表人，
    宏準公司及嘉勝環境公司嗣於民國(下同)100年4月11日始變
    更登記代表人為簡水來。陳寶琴、簡嘉宏及簡水來於97年間
    ，得知宜蘭縣政府辦理「火化場空氣污染防制設備及增設火
    化爐設備工程招標案」，且該標案係以最低標決標後，為圖
    使宏準公司標得該案，竟共同基於以詐術虛增投標廠商家數
    ，以使投標發生不正確結果之犯意，明知嘉勝環境公司就上
    開標案並無投標之真意，為期能增加上開招標案開標及宏準
    公司得標之機會，陳寶琴遂指示簡嘉宏制作嘉勝環境公司之
    標單，並告知嘉勝環境公司對於該標案之標價須高於宏準公
    司，簡嘉宏於制作時，則援用宏準公司之標單內容，僅將其
    中火化爐項目之單價調高，而使嘉勝環境公司之標價高於宏
    準公司，簡水來則再於97年10月20日自宏準公司設於玉山銀
    行楊梅分行帳號0000000000000號之帳戶轉帳新臺幣（下同
    ）一百九十萬元供嘉勝環境公司申購押標金支票，且陳寶琴
    就嘉勝環境公司之投標文件，並未檢附票據交換機構於截止
    投標日之前半年內所出具非拒絕往來戶或最近一年內無退票
    紀錄之證明文件、臺灣區環境保護工程專業營造業同業公會
    或機器商業同業公會會員證暨工程完工實績證明等資格文件
    ，即予以投標。嗣因宜蘭縣政府辦理「火化場空氣污染防制
    設備及增設火化爐設備工程」之承辦人員未能發現嘉勝環境
    工程公司並無投標真意，且嘉勝環境工程與宏準公司並無競
    爭之實，因而陷於錯誤，僅認定嘉勝環境工程因投標文件不
    全，為無效標，即於97年10月21日在宜蘭縣政府工務處研討
    室開標，並經減價後，由宏準公司以二千九百六十萬元最低
    價得標，而使開標發生不正確之結果。案經法務部調查局宜
    蘭縣調查站移送偵辦。
二、證據：
（一）被告兼宏準公司、嘉勝環境公司代表人簡水來、被告簡嘉
      宏及陳寶琴於本院審理中之自白。
（二）宏準公司及嘉勝環境公司設立登記資料。
（三）宜蘭縣政府辦理「火化場空氣污染防制設備及增設火化爐
      設備工程」之公開招標公告列印資料。
（四）宜蘭縣政府開標決標紀錄、宜蘭縣政府對嘉勝環境公司廠
      商基本及資格文件審查表、宜蘭縣政府對宏準公司之廠商
      基本及資格文件審查表。
（五）嘉勝環境公司投標宜蘭縣立殯葬管理所「火化場空氣污染
      防制設備及增設火化爐設備工程」之總表、詳細價目表、
      單價分析表及資源統計表、宏準公司投標宜蘭縣立殯葬管
      理所「火化場空氣污染防制設備及增設火化爐設備工程」
      之總表、詳細價目表、單價分析表及資源統計表及嘉勝環
      境公司與宏準公司投標宜蘭縣政府「火化場空氣污染防制
      設備及增設火化爐設備工程」之標封袋。
（六）玉山銀行楊梅分行98年11月16日玉山楊梅字第0981023002
      函及所附之宏準公司開戶資料與交易明細、玉山銀行楊梅
      分行98年11月26日玉山楊梅字第0981126004號函文及所附
      之宏準公司於97年10月20日領款一百九十萬元之交易相關
      傳票、玉山銀行楊梅分行98年12月23日玉山楊梅字第0981
      209002函文及所附之票據正反面影本及提示入款明細。
三、本件經檢察官與被告於審判外達成協商之合意且被告已認罪
    ，其合意內容為：（一）被告簡水來、簡嘉宏願受科刑範圍
    均為有期徒刑三月，如易科罰金，均以新臺幣一千元折算一
    日；均緩刑二年，並應各向財團法人臺灣更生保護會宜蘭分
    會支付新臺幣四萬元。（二）陳寶琴願受科刑範圍為有期徒
    刑三月，如易科罰金，以新臺幣一千元折算一日。（三）宏
    準企業有限公司、嘉勝環境工程有限公司願受科刑範圍均為
    罰金新臺幣五萬元。經查，上開協商合意並無刑事訴訟法第
    四百五十五條之四第一項所列情形之一，檢察官聲請改依協
    商程序而為判決，本院爰不經言詞辯論，於協商合意範圍內
    為協商判決，合予敘明。
四、應適用之法條：刑事訴訟法第二百七十三條之一第一項、第
    四百五十五條之二第一項、第四百五十五條之四第二項、第
    四百五十五條之八、第四百五十四條、第四百五十五條，政
    府採購法第八十七條第三項、第九十二條、刑法第十一條前
    段、第二十八條、第四十一條第一項前段、第七十四條第一
    項第一款、第二項第四款。
五、協商判決除有刑事訴訟法第四百五十五條之四第一項第一款
    「於本訊問程序終結前，被告撤銷協商合意或檢察官撤回協
    商聲請者」；第二款「被告協商之意思非出於自由意志者」
    ；第四款「被告所犯之罪非第四百五十五條之二第一項所定
    得以協商判決者」；第六款「被告有其他較重之裁判上一罪
    之犯罪事實者」；第七款「法院認應諭知免刑或免訴、不受
    理者」情形之一，及違反同條第二項「法院應於協商合意範
    圍內為判決；法院為協商判決所科之刑，以宣告緩刑或二年
    以下有期徒刑、拘役或罰金為限」之規定者外，不得上訴。
六、本判決如有前述得上訴之情形而不服本件判決，得自收受判
    決送達之日起十日內，向本院提出上訴書狀（應附繕本，並
    應敘述具體理由），上訴於第二審法院。
本案經檢察官陳錦雯到庭執行職務。
中    華    民    國    100    年    5    月    23    日
                  刑事第二庭  法  官  林惠玲
以上正本證明與原本無異。
如不服本判決應於收受本判決後10日內向本院提出上訴書狀，並
應敘述具體理由。若未敘述理由者，應於上訴期間屆滿後20日內
向本院補提理由書狀。
                              書記官  陳淑宜
中    華    民    國    100    年    5    月    23    日
附錄論罪科刑之法條：
政府採購法第八十七條第三項（妨害投標罪）
以詐術或其他非法之方法，使廠商無法投標或開標發生不正確結
果者，處五年以下有期徒刑，得併科新臺幣一百萬元以下罰金。
政府採購法第九十二條（廠商之代理人等違反本法，廠商亦科罰
金）
廠商之代表人、代理人、受雇人或其他從業人員，因執行業務犯
本法之罪者，除依該條規定處罰其行為人外，對該廠商亦科以該
條之罰金。